臺灣士林地方法院交通事件裁定　　　　　　　　　　九十三年度交聲字第一三一號
　　原處分機關　臺北市交通事件裁決所
　　異　議　人
　　即受處分人　甲○○
右列受處分人因違反道路交通管理處罰條例案件，對於臺北市交通事件裁決所民國九
十三年一月十三日所為之處分（原處分案號：北市裁三字第裁二二─一Ａ00000
00號），聲明異議，本院裁定如左：
        主  文
異議駁回。
        理  由
一、按汽車駕駛人停車時，在禁止臨時停車處所停車者，處新臺幣（下同）六百元以
    上一千二百元以下罰鍰，道路交通管理處罰條例第五十六條第一項第一款定有明
    文。又設有禁止臨時停車標誌、標線之處所不得停車或臨時停車，道路交通安全
    規則第一百十一條第一項第三款、第一百十二條第一項第一款亦定有明文可參。
    再按紅實線標線，設於路側，用以禁止臨時停車，道路交通標誌標線號誌設置規
    則第一百四十九條第一項第一款第五目復定有明文甚明。
二、原處分意旨略以：異議人甲○○所有ＣＣＨ─二七八號機車於民國九十二年九月
    二十四日下午二時十分在臺北市○○○路○段，經警逕行舉發「在禁止臨時停車
    處所停車者」之違規，依道路交通管理處罰條例第五十六條第一項規定第一款規
    定，處罰鍰一千二百元等語。
三、異議意旨略以：(一)原舉發單位依據採證照片逕行舉發本件，惟查遍道路交通管理
    處罰條例（以下簡稱處罰條例）並無「紅線路段不准停車」之規定，違反法律保
    留之基本原則。(二)又交通管制處依處罰條例第五條第一項規定指定臺北市○○○
    路○段二五八巷道路一側禁止停車而繪製紅線之行政行為，不論其性質為何，皆
    應適用行政程序法有關行政行為之程序規定。惟前揭舉發單位未依法公告或於政
    府公報或新聞紙刊登發佈，又無情況急迫顯然無法事先公告周知之情形，竟自行
    於前述道路繪製紅線，已違反行政程序法之規定，該繪製紅線行為自不生效力或
    有重大違法之虞，該舉發單位據此所為之裁罰處分顯有違法之處。(三)交通管制處
    決定繪製紅線之行政行為所行使之行政裁量權，不僅不符合法規授權目的，其實
    質要件亦違反比例原則。本案事實之前揭區域最先全線並無一律繪製禁停紅線，
    係由里長會同交通管制處人員勘查實際需要而決定，但其決定非以道路交通安全
    與暢通之目的為考量，卻以附近人民之私益需要為目的，如何要求人民遵守禁停
    命令。且嗣後道路兩側之水溝蓋進行更新工程並重新鋪設柏油，交通管制處重新
    繪製紅線，竟與原先範圍不一，又將前揭區○○巷道兩端塗銷已繪製之紅線，其
    道路寬度竟比繪製紅線之區域更為狹窄，顯欠缺執行法律所具備正義內涵之要求
    ，亦違反行政程序法所規範行政行為應遵守諸等原則，故以前揭違法不當之行為
    為裁罰依據所為之裁罰性行政處分顯屬違法不當云云。
四、經查：
  (一)異議人所有之車號ＣＣＨ─二七八號車於前揭時、地在劃有禁止臨時停車標線之
    處所停車，經警當場拍照逕行舉發，有採證照片一幀附卷可稽（見本院卷第九頁
    ），由前揭舉發相片以觀，確實可以清晰辨認異議人所有該部機車所停放位置，
    已在道路旁劃設紅線部分區域之內，故異議人有在禁止臨時停車處所停車之違規
    行為之事實，應可認定。
  (二)異議人雖辯稱道路交通管理處罰條例並無紅線路段不准停車之規定云云。惟按道
    路交通管理處罰條例第五十六條第一項第一款規定，在禁止臨時停車處所停車者
    ，處六百元以上一千二百元以下罰鍰，此係為維持社會秩序及公共利益所必須，
    與憲法尚無抵觸，而依同條例授權訂定之道路交通安全規則第一百十二條第一項
    第一款規定，禁止臨時停車處所不得停車，乃道路交通管理處罰條例第五十六條
    第一項第一款之重申；又依道路交通管理處罰條例第四條第二項授權制訂之道路
    交通標誌標線號誌設置規則第一百四十九條第一項第一款第五目規定，紅實線標
    線，設於路側，用以禁止臨時停車，係對上開處罰之構成要件為必要之補充規定
    ，符合上開立法意旨，且其授權之內容、範圍，已具體、明確限定於道路交通標
    誌、標線、號誌之指示、警告、禁制規定內容、樣示、標示方式、設置基準及設
    置地點等事項，並無概括授權之情事，而未悖離法律保留之基本原則與授權明確
    性之要求，異議人執此抗辯，並無理由。
  (三)按道路上設置之標誌、標線，乃是對於可得確定之用路人，所為對外直接發生法
    律效果之單方行政行為，屬於行政程序法第九十二條第二項所稱之一般處分，而
    一般處分依行政程序法第一百條第二項、第一百十條第二項本文之規定，於公告
    日起即為送達並發生效力。至「公告」所應遵守之程式，行政程序法並無明文規
    定，參諸行政程序法第一百條第一項及第一百十條第一項之規定：「書面以外之
    行政處分，應以其他適當方法通知或使其知悉。」、「書面以外之行政處分自以
    其他適當方法通知或使其知悉時起，依送達、通知或使知悉之內容對其發生效力
    。」是以一般處分，如對可得確定之相對人，以適當方法使之處於可得知悉之狀
    態，應認即發生效力，不以應以一定之形式通知為必要。而道路標線一經設置，
    行經該路段之車輛駕駛人即得知悉其該標線之意義及內容，自應受其拘束。而本
    件案發地點即臺北市○○○路○段二五八巷所劃設之禁止臨時停車紅線係於八十
    九年七月十一日劃設完成，有臺北市交通管制工程處九十三年四月九日北市交工
    程字第０九三三一一一０三００號函在卷可稽（見本院卷第一九頁）。本件舉發
    時間為九十二年九月二十四日，為該標線劃設完成並發生效力後。從而本件異議
    人於案發時間、地點不遵行標線指示，即屬違規，本件違規事實明確，異議人以
    未經公告不生效力為辯，尚無可採。
  (四)異議人另辯稱交通管制處決定繪製紅線之行政行為所行使之行政裁量權，其實質
    要件違反比例原則。然查：本件臺北市交通管制工程處係因臺北市○○○路二五
    八巷巷寬不及六公尺且緊鄰社子國小，考量學童上下學安全及消防救災之必要，
    方在巷道南側劃設禁停紅線，有前開臺北市管制工程處函檢送之臺北市交通管制
    工程處八十九年六月十四日北市交工設字第八九六一二一七四００號函可憑（見
    本院卷第二０頁），而臺北市交通管制工程處於前開地點劃設紅線，係本於其行
    政裁量之職權範圍內，考量當地交通狀況及行車流量所為之行政措施，與該處道
    路附近人民之私益需要並無絕對關聯，亦非執法機關於舉發違規時所得置喙。且
    交通管理之實際標誌、標線、管制方法、手段，乃行政機關依其職權所為裁量之
    行政措施或處分，除有重大、明顯瑕疵或其他違法情形外，尚非本院所得任意指
    摘或變更，故異議人空言指摘交通管理之實際標誌、標線、管制方法、手段，有
    所不當，復未提出具體事證以供本院調查，並不可採。
  (五)綜上所述，異議人所有前開機車確有於上揭時間在該劃設有紅色禁止臨時停車實
    線表示禁止臨時停車路段之道路上停車之行為，從而原處分機關依前揭道路交通
    管理處罰條例第五十六條第一項第一款之規定，裁處異議人罰鍰一千二百元，核
    無違誤，本件異議人之異議為無理由，自應將其異議駁回。
據上論斷，應依道路交通案件處理辦法第十九條，裁定如主文。
中　　　華　　　民　　　國　　九十三　　年　　　四　　　月　　二十六　　日
                                    臺灣士林地方法院交通法庭
                                        法  官  許  碧  惠
右正本證明與原本無異。
如不服本裁定應於送達後五日內向本院提出抗告狀。
                                        書記官  陳  美  英
中　　　華　　　民　　　國　　九十三　　年　　　四　　　月　　二十九　　日
